【裁判字號】    98,台上,4975
【裁判日期】    980903
【裁判案由】    違反毒品危害防制條例
【裁判全文】
最高法院刑事判決            九十八年度台上字第四九七五號
上  訴  人  甲○○
上列上訴人因違反毒品危害防制條例案件，不服台灣高等法院中
華民國九十八年六月十日第二審判決（九十七年度上訴字第四九
一○號，起訴案號：台灣台北地方法院檢察署九十七年度偵字第
四四三三號），提起上訴，本院判決如下：
    主  文
上訴駁回。
    理  由
按刑事訴訟法第三百七十七條規定，上訴於第三審法院，非以判
決違背法令為理由，不得為之。是提起第三審上訴，應以原判決
違背法令為理由，係屬法定要件。如果上訴理由書狀並未依據卷
內訴訟資料，具體指摘原判決不適用何種法則或如何適用不當，
或所指摘原判決違法情事，顯與法律規定得為第三審上訴理由之
違法情形，不相適合時，均應認其上訴為違背法律上之程式，予
以駁回。本件原判決撤銷第一審不當之判決，改判論處上訴人甲
○○共同運輸第二級毒品罪刑，已詳敘認定犯罪事實之依據及憑
以認定之理由，從形式上觀察，並無任何違背法令之處。查毒品
危害防制條例第四條第二項運輸第二級毒品罪，不以為他人運輸
為必要，即為自己運輸亦屬之。綽號「猴仔」（林吉浩）在高雄
縣大寮鄉購買系爭毒品後指使上訴人運輸至台北縣深坑鄉交還，
上訴人與「猴仔」間就運輸第二級毒品部分，有犯意聯絡及行為
分擔，原判決論以運輸第二級毒品罪之共同正犯，適用法則，核
無不合；又毒品危害防制條例第十七條之立法用意，旨在鼓勵被
告供出其所製造、運輸、販賣或持有毒品之來源，俾追究毒品前
手，以澈底根除毒品之氾濫。故所謂「供出毒品來源」係指具體
供出上游毒品來源，以防止毒品蔓延而言。如僅供出共犯，而未
供出上游毒品來源，即不得依前開法條減輕其刑。上訴人僅供出
購入系爭毒品及與其共同運輸該等毒品之共同正犯「猴仔」，並
未供出上游毒品來源，原審未依前開法條減輕其刑，亦無不當；
另刑法第六十二條所謂自首，係指犯人在其犯罪未發覺前，向該
管公務員承認犯罪，而接受裁判而言。所謂發覺，固非以有偵查
犯罪職權之機關或人員確知其犯罪無誤為必要，祇須有確切之根
據，對其發生嫌疑，將之列為偵查之對象，即得謂為已發覺。上
訴人駕駛小客車自高雄縣大寮鄉運輸系爭毒品，途經台北市○○
路臨時停車，欲打電話與「猴仔」聯絡，警員趨前盤查，上訴人
神色緊張，經其同意，開啟車門，發現手煞車處有一袋白色結晶
物，懷疑係毒品，加以質問，上訴人始供承為安非他命，當場予
以扣押，復在扶手內搜獲另二包甲基安非他命，則警方在其自白
前，即已發覺其犯罪，與自首要件不符，自難獲邀減刑寬典，原
審未予減輕其刑，尤無違誤。上訴意旨，對於原判決究竟如何違
背法令，並未依據卷內資料為具體指摘，仍執陳詞，再為事實上
之爭辯，並對原審採證認事之職權行使，任意指摘，難謂已符合
首揭法定上訴要件，其上訴違背法律上之程式，應予駁回。
據上論結，應依刑事訴訟法第三百九十五條前段，判決如主文。
中    華    民    國  九十八  年    九    月    三    日
                      最高法院刑事第十庭
                          審判長法官  花  滿  堂
                                法官  黃  正  興
                                法官  陳  東  誥
                                法官  林  錦  芳
                                法官  洪  昌  宏
      本件正本證明與原本無異
                                      書  記  官
中    華    民    國  九十八  年    九    月    七    日
                                                  Ａ


司法院資訊處製作；財團法人民間司法改革基金會備份。
